臺灣板橋地方法院民事判決　　　　　　 100年度簡上字第32號
上　訴　人　邱俊男
訴訟代理人　陳兆瑛律師
複　代理人　林祥鵬
被　上訴人　政昇不動產仲介經紀有限公司
法定代理人　林李田
上列當事人間債務人異議之訴事件，上訴人對於民國100年1月4
日本院板橋簡易庭100年度板簡字第14號第一審判決提起上訴，
本院判決如下：
    主      文
上訴駁回。
第二審訴訟費用新臺幣壹仟伍佰元由上訴人負擔。
    事實及理由
一、上訴人主張：
（一）被上訴人聲請本院99年7月5日所發99年度司促字第27850
      號支付命令，並未合法送達，執行名義尚未成立，竟據以
      對伊聲請強制執行。為此提起債務人異議之訴，並聲明：
      本院99年度司執字第108355號強制執行事件（下稱系爭執
      行事件）之強制執行程序應予撤銷。
（二）按強制執行法第12條所稱聲明與聲明異議者，即對於強制
      執行程序上有違法或不當之情事時，請求執行法院與已救
      濟方式。次按強制執行法第14條債務人異議之訴，乃以排
      除執行名義之執行為目的，既有妨害消滅債權人請求之事
      由發生（如清償、免除、抵銷等）、妨礙債權人請求權之
      事由（如債權讓與、債務承擔等），其中債權不存在（消
      滅債權請求事由之發生及自始債權不存在）日本民事訴訟
      法第35條規定，亦得提起異議之訴。
（三）揆諸，異議之訴，所爭執者為實體上權利，故存以實體法
      上之規定為準繩。而聲請及聲明異議，則係就程序上對於
      執行行為不服，均已程序上之規定為斷。然，本件強制執
      行名義－鈞院99年度司促字第27850號支付命令及確定證
      明，上開命令之實體債權，自始不存在之爭執，業經上訴
      人於100年1月7日提起再審起訴，嗣經鈞院100年度板小再
      字第1號審理在案。
（四）故，上訴人因執行名義之債權不存在為由，提起異議之訴
      及再審之訴在案。爰按我國強制執行法對強制執行事件，
      因實體上權利上爭執，其救濟方式，雖未為訂定，參酌法
      理及他國法例，援附比引，援用日本民事訴訟法第35條規
      定，就強制執行提起本件異議之訴。
二、本件未經言詞辯論程序，被上訴人於準備程序僅聲明請求駁
    回上訴。
三、按原告之訴，依其所訴之事實，在法律上顯無理由者，法院
    得不經言詞辯論，逕以判決駁回之，民事訴訟法第249條第2
    項定有明文，此項規定，依同法第436條之1第3項、第463條
    之規定，於簡易訴訟之第二審程序亦準用之。又所謂原告之
    訴，依其所訴之事實，在法律上顯無理由者，係指依原告於
    訴狀內記載之事實觀之，在法律上顯然不能獲得勝訴之判決
    者而言，此有最高法院62年臺上字第845號判例意旨可參。
    經查：
（一）按執行名義成立後，如有消滅或妨礙債權人請求之事由發
      生，債務人得於強制執行程序終結前，向執行法院對債權
      人提起異議之訴。如以裁判為執行名義時，其為異議原因
      之事實發生在前訴訟言詞辯論終結後者，亦得主張之。執
      行名義無確定判決同一之效力者，於執行名義成立前，如
      有債權不成立或消滅或妨礙債權人請求之事由發生，債務
      人亦得於強制執行程序終結前提起異議之訴。依前二項規
      定起訴，如有多數得主張之異議原因事實，應一併主張之
      。其未一併主張者，不得再行提起異議之訴，強制執行法
      第14條定有明文。
（二）又按強制執行法第14條第1項規定之債務人異議之訴，須
      主張執行名義成立後，有消滅或妨礙債權人請求之事由發
      生，始得為之。所謂消滅債權人請求之事由，係指足以使
      執行名義之請求權及執行力消滅之原因事實，如清償、提
      存、抵銷、免除、混同、債權之讓與、債務之承擔、解除
      條件之成就、和解契約之成立，或類此之情形，始足當之
      。至所稱妨礙債權人請求之事由，則係指使依執行名義所
      命之給付，罹於不能行使之障礙而言（最高法院94年度台
      上字第671號判決參照）。又債務人所主張消滅或妨礙債
      權人請求之事由，須係發生在執行名義成立之後者始得為
      之。若主張之事由在執行名義成立之前即已存在，則為執
      行名義之裁判，縱有未當，亦非異議之訴所能救濟，亦即
      如係以裁判為執行名義時，其為異議原因之事實發生在前
      訴訟言詞辯論終結前者，縱該為執行名義之裁判有何不當
      ，即與異議之訴之要件不符，即不得提起（最高法院97年
      度台上字第2653號判決參照）。本件依上訴人之主張，係
      對於系爭支付命令是否合法送達有爭執，並未主張系爭執
      行事件之執行名義即系爭支付命令成立後有何消滅或妨礙
      債權人請求之事由發生，是上訴人提起本件債務人異議之
      訴，請求撤銷系爭執行事件之執行程序，難認有據，無法
      准許。
（三）末按強制執行應依執行名義為之，此觀強制執行法第4條
      之規定自明。是執行法院對於執行名義是否有效成立，應
      加以審查。未確定之支付命令，不備執行名義之要件，其
      執行名義尚未成立，執行法院不得據以強制執行。法院誤
      認未確定之裁判為確定，而依聲請付與確定證明書者，不
      生該裁判已確定之效力。執行法院就該裁判已否確定，仍
      得予以審查，不受該確定證明書之拘束（最高法院81年台
      抗字第114號判例參照）。準此，上訴人之主張系爭支付
      命令並未合法送達部分，縱屬實，係執行名義並未成立，
      而債權人持以聲請對債務人強制執行，因而侵害債務人之
      權利，僅係債務人得否依同法第12條第1項規定聲明異議
      而已，尚非得提起債務人異議之訴（最高法院87年度台上
      字第1438號判決參照），併予敘明。
（四）準此，上訴人請求撤銷系爭強制執行事件之強制執行程序
      ，於法顯有未合，應予駁回。
四、從而，上訴人提起本件訴訟，依其所訴之事實，在法律上顯
    無理由，原審乃不經言詞辯論程序，逕以判決駁回之，核無
    不合，上訴論旨猶執前詞，指摘原判決不當，求予廢棄改判
    ，亦顯無理由，本院爰不經言詞辯論程序，逕以判決駁回其
    上訴。
五、據上論結，本件上訴顯無理由，爰不經言詞辯論，逕依民事
    訴訟法第436之1第3項、第463條、第249條第2項、第78條，
    判決如主文。
中    華    民    國   100    年    3     月    11    日
                  民事第二庭    審判長法  官  陳麗玲
                                      法  官  李行一
                                      法  官  張谷輔
以上正本係照原本作成。
本件不得上訴。
中    華    民    國   100    年    3     月    11    日
                                     書記官  尤秋菊